【裁判字號】    89,上易,2
【裁判日期】    890608
【裁判案由】    偽造文書等
【裁判全文】
臺灣高等法院臺南分院刑事判決           八十九年度上易字第二號     Ｃ
      上訴人即
      被    告  乙  ○  ○原.
右上訴人因偽造文書案件，不服臺灣臺南地方法院八十八年度訴字第三七五號中華民
國八十八年十月二十日第一審判決 (起訴案號：臺灣台南地方法院檢察署八十七年度
偵字第九三０五號)，提起上訴，本院判決如左：
      主      文
原判決撤銷。
乙○○行使偽造公文書，足以生損害於公眾及他人，處有期徒刑壹年。
偽造之「台灣省北區國稅局金門服務處８７、６、１６綜合所得稅證明書專用章」壹
顆及「綜合所得稅各類所得資料」查詢單上「台灣省北區國稅局金門服務處８７、６
、１６綜合所得稅證明書專用章」印文壹枚均沒收。
      事      實
一、乙○○（原名張學仁）意圖為自己不法之所有，明知其妹甲○○並未在其經營之
    「金門有力照明企業社」上班，為向中興商業銀行以信用貸款方式詐領貸款，竟
    於民國 (下同）八十七年六月間，偽造以查詢甲○○薪資所得為目的「綜合所得
    稅各類所得資料查詢單」之公文書，並偽刻「臺灣省北區國稅局金門服務處８７
    、６、１６綜合所得稅證明書專用章」之印章一顆，蓋在上開「綜合所查詢單暨
    得稅各類所得資料查詢」查詢單上，並偽造甲○○在「金門有力照明企業社」服
    務之「員工在職證明書」及業務上作成之「八十六年度各類所得扣繳暨免扣繳憑
    單」上，虛偽記載甲○○曾任職金門地區「有力照明企業社」之總會計，與曾受
    領薪資、扣繳稅額事項，足生損害於甲○○與稅捐稽徵機關稅籍管理之正確性，
    乙○○於偽造上開文書後，又假冒甲○○名義，偽造甲○○向中興銀行申請「中
    興銀行消費者申請及調查表」一份，連同上開「綜合所得稅各類所得資料查詢單
    」等書類，同時持向中興商業銀行北興分行行使，辦理甲○○申貸新臺幣（下同
    ）六十萬元消費者貸款。嗣中興商業銀行承辦人發覺文書有異，以上開「綜合所
    得稅各類所得資料查詢單」是否真正，向台灣省北區國稅局金門服務處查詢，始
    發覺上開查詢單係偽造，因而未將六十萬元貸予乙○○。
二、案經臺南市警察局移送臺灣臺南地方法院署檢察官偵查起訴。
      理      由
一、訊之被告乙○○對於其妹甲○○並未在其經營之企業社上班，及上開在職證明書
    、扣繳憑單上之「金門有力照明企業社」、「張學仁」之印文，為其所有之印章
    所蓋印之事實不諱，惟矢口否認有偽造上述文書，及以甲○○名義申貸消費者貨
    款之事實，辯稱：其曾將企業社大小章、營業執照、甲○○身份證、戶口名簿及
    其本人身份證交付予一邱姓男子辦理購屋貸款保證人之變更云云。
二、然查上開「綜合所得稅各類所得資料查詢單」係屬偽造，業經臺灣省北區國稅局
    金門服務處證實無訛，有該處報告資料暨法務部調查局福建省調查處八七捷防字
    第九二六號函影本附卷可稽。證人即中興銀行承辦人丙○○於本院調查時證稱：
    「被告每隔二、三天就打電話來問我，這筆貸款現辦理怎樣」「而且他也曾親自
    來找我問過甲○○貸款進度」「他是我們銀行之客戶，所以我認識他」「因總會
    計年收入八十多萬元，我想全台灣不可能有如此高薪的會計，所以才打電話去查
    詢」等語 (詳本院八十九年一月二十一日、同年五月十七日調查筆錄），另證人
    甲○○自始均否認有上開借貸行為。又上述偽造甲○○名義之「中興商業銀行消
    費者貸款申請及調查表」上所留記申貸人電話號碼、現在住址，均係被告乙○○
    電話、住址。按銀行留下申貸人電話住址，係供銀行日後審核通過貸放時，通知
    申貸人前來辦理對保與貸放事宜，此為一般銀行作業常規，倘如被告所言，係不
    明之人所偽造申貸，則該人當不致於留下被告電話、住址，以供銀行通知被告辦
    理貸放而達到詐貸借款之目的。加以被告又一直無法舉出其所稱邱姓男子全名及
    住所以供檢察官及本院傳訊查證，況被告自承「在職證明書」及「扣繳憑單」上
    「金門有力照明企業社」及「張學仁」印章係真正，足見上開甲○○名義貸款應
    係被告所為，堪予認定，被告所辯係遭不詳邱姓之人冒貸，殊與常情有悖，難予
    採信。此外復有上述偽造之「綜合所得稅各類所得資料查詢單」、「中興商業銀
    行消費者貸款申請及調查表」，虛偽登載之「在職證明書」「扣繳憑單」，甲○
    ○之身分證、戶口名簿等附卷可證，事證明確，被告犯行應堪認定。
三、核被告偽造上開「綜合所得稅各類所得資料查詢單」部分所為，係犯刑法第二百
    十一條偽造公文書罪 (此部分公訴人認係犯刑法第二百十條偽造私文書罪，顯有
    未洽，起訴法條應予變更）；偽造甲○○貸款之「中興商業銀行消費者貸款申請
    及調查表」部分，則係犯刑法第二百十條偽造私文章罪；又其偽造記載不實之「
    員工在職證明書」，係犯刑法第二百十二條偽造特種文書罪；並其虛偽記載不實
    之業務上作成之「扣繳及免扣繳憑單」，係犯刑法第二百十五條業務上文書登載
    不實罪。其偽造上開各項文書後，持以行使，偽造之低度行為為行使之高度行為
    所吸收，應各論以上開偽造文書之行使罪。被告顯已著手詐騙貸款惟尚未發生犯
    罪結果其行為尚止於未遂階段，該部分係犯刑法第三百三十九條第三項、第一項
    詐欺取財未遂罪，爰依刑法第二十六條前段規定，按既遂犯之刑減輕之。其偽造
    「臺灣省北區國稅局金門服務處８７、６、１６綜合所得稅證明專用章」之行為
    ，雖係犯刑法第二百十七條第一項偽造印章罪 (公訴人誤為犯刑法第二百十八條
    第一項之偽造公印罪，最高法院六十九年臺上字第一六七六號判例參照），惟為
    偽造上開公文書之部分行為，不另論罪。被告所犯上開各罪間，有方法結果之牽
    連關係，為牽連犯，應從一重按行使偽造公文罪處斷。原予以論罪科刑，固非無
    見，惟(一)被告偽造上開「綜合所得稅各類所得資料查詢單」係犯刑法第二百十
    一條之罪，原審認係犯同法第二百十條偽造文書罪，已有未洽。 (二）被告偽造
    甲○○之「在職服務證明書」，係犯係刑法第二百十二條偽造特種文書罪，原審
    認另犯偽造業務文書罪，係想像競合犯，顯有違誤。被告上訴意旨，否認犯罪，
    雖無理由，惟原判決既有可議，自屬無可維持，應由本院將原判決撤銷改判。爰
    審酌被告犯罪動機、手段及所生危害及犯後一再否認等一切情狀，量處有期徒刑
    一年，以示懲儆。偽造之上開印章一顆不能證明其已滅失，應連同其印文一枚一
    併依刑法第二百十九條宣告沒收。
四、被告經合法傳喚，無正當理由不到庭，爰不待其陳述逕行判決。
據上論斷，應依刑事訴訟法第三百六十九條第一項前段、第三百六十四條、第二百九
十九條第一項前段、第三百條。第三百七十一條、刑法第二百十六條、第二百十條、
第二百十一條、第二百十二條、第二百十五條、第三百三十九條第三項、第一項、第
五十五條、第二十六條前段、第二百十九條、罰金罰緩提高標準條例第一條前段，判
決如主文。
本案經檢察官羅清溪到庭執行職務
中    華    民    國      八十九      年      六      月      八        日
                                  臺灣高等法院臺南分院刑事第五庭
                                      審判長法官  茆    臺    雲
                                            法官  蔡    長    林
                                            法官  曾    平    杉
右正本證明與原本無異。
如不服本判決，應於判決送達後十日內向本院提出上訴狀，其未敘述理由者並應於提
出上訴狀後十日內向本院補提理由書（應附繕本)。
                                      法院書記官  胖    惠    墀
中    華    民    國      八十九      年      六      月      九        日


司法院資訊處製作；財團法人民間司法改革基金會備份。
